臺灣臺北地方法院刑事判決　　　　　　　95年度易字第2775號
公　訴　人　臺灣臺北地方法院檢察署檢察官
被　　　告　丁○○
選任辯護人　林聖彬律師
上列被告因毀棄損壞案件，經檢察官提起公訴（起訴案號：95年
度調偵字第656號），本院判決如下：
    主  文
丁○○連續損壞他人如附表名稱樹木，足以生損害於他人，處有
期徒刑肆月，如易科罰金，以銀元參佰元即新台幣玖佰元折算壹
日。扣案剪刀、鋸子各壹把沒收。
    事  實
一、丁○○明知臺北縣新店市○○路147巷55號旁之新店市景觀
    大廈社區花園內樹木，係該社區住戶所共有。詎丁○○竟基
    於損壞之概括犯意，先於民國95年4月下旬（即4月23、24日
    左右）未經該社區住戶之同意，竟以該花園內樹木破壞風水
    為由，持其所有剪刀、鋸子等工具，攔腰鋸斷種植在該處大
    榕樹4顆（如附表編號之所示)，復於95年5月1日18時許，以
    相同手法鋸斷種植在該處之樹木共計36棵（樹名及各別數量
    如附表編號1、3至9所示）部分損壞，部分致令不堪使用均
    足以生損害於該社區住戶。嗣於95年5月6日，經景觀大廈住
    戶丙○○報警處理，為警循線查獲，並扣得剪刀、鋸子各1
    把。
二、案經丙○○訴由臺北縣政府警察局新店分局報告台灣台北地
    方法院檢察署檢察官偵查起訴。
    理  由
壹、程序部分
一、證人丙○○、甲○○、乙○○於本院審理時結證之供述，其
    中丙○○、許玉芬部分亦與其於警訊、偵查中之供述相符，
    均得為證據。
二、後列非供述證據，均非因違背法定程序而取得之證據，且係
    公務員職務上製作之紀錄或證明文書，依刑事訴訟法第158
    條之4、第159條之4第1款得為證據。
三、告訴人丙○○係就如附表所示樹木為被告丁○○毀損犯行而
    提出告訴，有警訊筆錄及所附照片等存卷可按，雖其謂各該
    樹木係被告於95年5月1日所毀損，惟因經查附表編號2部分
    係被告於95年4月下旬損壞，因此部分亦在告訴範圍，故本
    院仍應併予審理，均附此敘明。
貳、實體部分
一、訊據被告固坦承於95年5月1日在上開花園內修剪樹木之事實
    ，惟矢口否認有何犯行，辯稱：其係經景觀社區總幹事甲○○同意而修剪上述樹木，並無毀損行為云云。經查：上開事
    實，業據告訴人即證人丙○○指、證述甚明（偵卷8至10頁
    、調偵卷8至10頁，本院審判筆錄）核與證人甲○○、乙○○證述情節相符（詳偵卷43、44頁，11、12頁及本院審判筆
    錄）並有扣押筆錄、扣押目錄（偵卷17、18、19頁）現場照
    片10幀（偵卷20至25頁）台北縣新店市景觀大廈社區花園內
    損失樹木及損失金額清單（偵卷26頁）同市地政事務所土地
    複丈成果圖、土地所有權狀（偵卷27、28，45、46頁）扣押
    物品清單（偵卷33頁）在卷及剪刀、鋸子各1把扣案可稽；
    且：
（一）證人即景觀大廈社區總幹事甲○○於本院審理時到庭結證
      ：其並未同意被告去修剪樹木，且被告於案發（95年5月1
      日）前1週即至該社區花園內砍斷4顆大榕樹即卷附編號6
      照片所示（按：指附表編號2所示），其即已提出警告不
      要再動樹木；95年5月1日其因住戶乙○○陳報被告在砍伐
      社區花園內之樹木而報警，旋渠等即會同警員、里長至現
      場，當時被告承認樹木是其砍掉的；被損壞或致令不堪使
      用之樹木係其與社區財務委員及警員施宗源於第二日（95
      年5月2日）當場確認清點製作明細即調偵卷15頁明細表；
      等情在卷。
（二）證人即告訴人丙○○於本院審理時到庭結證：其係該社區
      管理委員會主任委員，該社區花園土地及其上種植樹木均
      為該社區全體住戶所共有，遭被告伐樹木，有的中間攔腰
      砍斷，有的砍斷枝葉，嗣有的完全枯死，有的重新長出新
      芽；此與證人甲○○之供述亦相合。證人乙○○於本院
      審理時亦供證：其於95年5月1日下午6時許，行經現場目
      睹被告正以鋸子在鋸社區住戶共有之社區花園內之樹木，
      當時已經砍斷二顆；等情無訛。
（三）參以證人甲○○既供明其任社區總幹事僅可在3000元以下
      處分社區財產，其無權同意他人去修剪或砍伐花園樹木，
      需經管理委員會同意而後可，其當無必要同意被告修剪或
      砍斷樹木；而其與被告係居住不同社區之居，素無仇隙
      ，衡情亦無甘冒偽證風險而誣陷被告之理；且被告住居
      近社區多年，當知社區花園及樹木乃全體住戶所共有，即
      經總幹事甲○○同意，亦不能謂其已經有權之人同意而得
      為攔腰砍斷他人所有樹木，甚或連根拔起；又他人所有花
      園內之樹木修剪與否，與其何干？均足見被告所辯要無解
      於所為毀損行為之成立，矧矢引甲○○堅詞指陳未同意被
      告修剪或砍斷樹木，已如上述等情以觀，在在足證被告涉
      犯上開事實之事證明確，所辯顯係飾卸之詞，不足採信，
      其犯行洵堪認定。至被告聲請傳訊證人謝錦文、蔡金春、
      林清芳、廖素卿、游馥華以證明甲○○確有同意被告修剪
      系爭樹木，惟因被告並非僅止於修剪樹木而已，實已達於
      損壞或致令不堪用之程度（攔腰砍斷及連根拔起），且本
      件被告犯罪事證已明，依刑事訴訟法第163條之2第2項第2
      、3款規定，核無傳訊之必要，併此明。
二、新舊法之比較適用：
    按行為後法律有變更者，適用行為時之法律，但行為後之法
    律有利於行為人者，適用最有利於行為人之法律，刑法第2
    條第1項定有明文，被告行為後，如附表一所示關於本件被
    告論罪科刑所應適用之刑法條文，業於94年2月2日修正公布
    ，且依刑法施行法第10條之1規定，於95年7月1日生效施行
    ，經如附表一所示個別比較新舊法及依最高法院24年上字第
    4634號判例就罪刑有關之一切情形綜其全部之結果而為比較
    後，仍以適用95年7月1日修正施行前如附表一所示關於被告
    論罪科刑所應適用之刑法條文規定較有利於行為人，是依前
    開說明，自應適用95年7月1日修正施行前如附表一所示關於
    被告論罪科刑所應適用之刑法條文規定處斷。
三、核被告所為，係犯刑法第354條之損壞他人之如附表所示名
    稱樹木罪。其先後二次犯行，時間緊接，犯構成要件相同罪
    名，顯係基於概括之犯意，應依修正前刑法第56條連續犯規
    定論以一罪並加重其刑。公訴人未論被告係連續犯，尚有未
    洽。爰審酌被告犯罪動機、任意侵害他人財產、所生危害犯
    後至今仍未與被害人和解，尚乏悔意等一切情狀，量處如主
    文所示之刑。扣案剪刀、鋸子各一把，係被告所有，供犯罪
    所用之物，應依法宣告沒收。（刑法第38條第1項第2款並未
    修正，且依從刑依附主刑原則，本件逕行適用刑法上開條款
    即可，毋庸比較。）按行為後法律有變更者，適用行為時之
    法律，但行為後之法律有利於行為人者，適用最有利於行為
    人之法律，刑法第2條第1項定有明文，被告行為後，刑法第
    41條業於94年2月2日修正公布，且依刑法施行法第10條之1
    規定，於95年7月1日生效施行，關於易科罰金之折算標準，
    原規定為以銀元1元以上3元以下折算1日，修正後規定則為
    以新臺幣1千元、2千元、3千元折算1日，故修正後易科罰金
    折算標準之規定並無較有利於行為人可言，是依前開說明，
    自應適用被告行為時之法律即95年7月1日修正生效施行前之
    刑法第41條第1項前段規定，定易科罰金之折算標準；至修
    正生效施行前之刑法第41條第1項雖另有限於「因身體、教
    育、職業或家庭之關係或其他正當事由，執行顯有困難」始
    准易科罰金之規定，此為修正後刑法第41條第1項所無之限
    制，然有關宣告有期徒刑、拘役應否准許易科罰金執行之換
    刑處分，應由裁判法院之檢察官指揮之，刑事訴訟法第457
    條第1項定有明文，上開規定核均屬檢察官指揮執行時所應
    斟酌裁量之事項，而非法院裁判時所應審酌者，故修正生效
    施行前刑法第41條第1項雖有上開規定，然就本院僅宣告易
    科罰罰金之折算標準，並非准許易科罰金與否而言，對於被
    告並無不利之處，附此敘明；又罰金罰鍰提高標準條例第2
    條因上開刑法第41條修正後，已特別就易科罰金之折算標準
    定有明文，認無存在必要而於95年5月17日修正刪除，並於
    95年7月1日生效，然本件既仍適用修正前刑法第41條第1項
    前段之規定定被告易科罰金之折算標準，自仍應適用修正前
    罰金罰鍰提高標準條例第2條之規定提高折算之罰金數額，
    亦此敘明，且為免與刑法第41條第1項修正施行後所定易科
    罰金折算標準改採新臺幣計算產生混淆誤解起見，另引用現
    行法規所定貨幣單位折算新臺幣條例第2條明定易科罰金折
    算標準及折算新臺幣之數額，以資明確。
據上論斷，應依刑事訴訟法第299條第1項前段，刑法第2條第1項
前段、第354條，第38條第1項第2款，修正前刑法第56條、第41
條第1項前段，刑法施行法第1條之1，修正前罰金罰鍰提高標準
條例第2條，現行法規所定貨幣單位折算新臺幣條例第2條，判決
如主文。
本案經檢察官許鈺茹到庭執行職務
中　　華　　民　　國　　96　　年　　1 　　月　　23　　日
　　　　　　　　　臺灣臺北地方法院刑事第十二庭
                          審判長法　官　李英豪
                                法　官　曾正龍
                                法　官　張永宏
以上正本證明與原本無異。
如不服本判決，應於判決送達後10日內，向本院提出上訴狀。
　　　　　　　　　　　　　　　　書記官　謝韻華
中　　華　　民　　國　　96　　年　　1 　　月　　24　　日
附錄法條：
中華民國刑法第354條
（毀損器物罪）毀棄、損壞前二條以外之他人之物或致令不堪用
，足以生損害於公眾或他人者，處2年以下有期徒刑、拘役或5百
元以下罰金。
附表：
      新店市景觀大廈社區花園內毀損樹木清單
    ┌──┬─────┬─────┬─────┐
    │編號│名      稱│單      位│數      量│
    ├──┼─────┼─────┼─────┤
    │  1 │老榕樹    │    棵    │    9     │
    ├──┼─────┼─────┼─────┤
    │  2 │大榕樹    │    棵    │    4     │
    ├──┼─────┼─────┼─────┤
    │  3 │小榕樹    │    棵    │    8     │
    ├──┼─────┼─────┼─────┤
    │  4 │  桑樹    │    棵    │    2     │
    ├──┼─────┼─────┼─────┤
    │  5 │相思樹    │    棵    │    10    │
    ├──┼─────┼─────┼─────┤
    │  6 │老豆樹    │    棵    │    1     │
    ├──┼─────┼─────┼─────┤
    │  7 │楊柳樹    │    棵    │    4     │
    ├──┼─────┼─────┼─────┤
    │  8 │  櫟樹    │    棵    │    1     │
    ├──┼─────┼─────┼─────┤
    │  9 │  橡樹    │    棵    │    1     │
    ├──┴─────┼─────┼─────┤
    │        合計    │    棵    │    40    │
    └────────┴─────┴─────┘
